【裁判字號】    99,訴,1164
【裁判日期】    991223
【裁判案由】    違反槍砲彈藥刀械管制條例
【裁判全文】
臺灣高雄地方法院刑事判決              99年度訴字第1164號
公  訴  人  臺灣高雄地方法院檢察署檢察官
被      告  蔡鴻億
指定辯護人  本院公設辯護人蘇鴻吉
上列被告因違反槍砲彈藥刀械管制條例案件，經檢察官提起公訴
（98年度偵字第30930號），本院判決如下：
    主  文
蔡鴻億非法持有可發射子彈具有殺傷力之槍枝，累犯，處有期徒
刑參年拾月，併科罰金新臺幣陸萬元，罰金如易服勞役，以新臺
幣壹仟元折算壹日。扣案槍枝壹把（含彈匣壹個，槍枝管制編號
0000000000號）、制式子彈貳顆均沒收。
    事  實
一、蔡鴻億於民國94年間，因施用毒品案件，經本院以94年度訴
    字第3122號分別判處有期徒刑10月、6 月，並定應執行刑有
    期徒刑1 年2 月確定，於96年4 月8 日縮刑期滿執行完畢。
    詎猶不知悔改，明知可發射子彈具有殺傷力之槍枝及具殺傷
    力之子彈，分別係屬槍砲彈藥刀械管制條例第4 條第1 項第
    1 款及第2 款之槍砲及彈藥，非經主管機關許可均不得持有
    ，竟基於持有槍枝、子彈之故意，於98年5 月中旬某日，在
    高雄市旗津區某處，向真實年籍姓名不詳綽號楊桃之成年男
    子，以新臺幣（下同）3 萬元之價格，購得可發射子彈具有
    殺傷力仿CLOCK 廠27型半自動改造槍枝1 把（含彈匣1 個，
    槍枝管制編號：0000000000號），以每顆子彈5 百元之價格
    ，購得口徑9MM 具有殺傷力制式子彈4 顆，即未經許可而持
    有上開槍、彈，並藏放於其位於高雄市旗津區○○○路900
    巷3 弄6 號5 樓住處。嗣於98年10月12日下午4 時30 分 許
    ，蔡鴻億在其上開住處試射該改造槍枝時，因不慎走火致右
    手受傷就醫，為醫院人員發現有異報警。警方遂於同日下午
    8 時30分許，徵得蔡鴻億同意至其上開住處搜索，而扣得上
    開具有殺傷力之改造槍枝1 把、制式子彈4 顆及土造金屬槍
    管1 枝，始查悉上情。
二、案經高雄政府警察局鼓山分局報請臺灣高雄地方法院檢察署
    檢察官偵查起訴。
    理  由
一、證據能力部分：
    被告以外之人於審判外之陳述，雖不符前4 條之規定，而經
    當事人於審判程序同意作為證據，法院審酌該言詞陳述或書
    面陳述作成時之情況，認為適當者，亦得作為證據，刑事訴
    訟法第159條之5第1項定有明文。本案被告蔡鴻億（下稱被
    告）、辯護人及檢察官均對本判決後開引用具有傳聞證據性
    質之證據資料，同意作為本案證據使用，本院審酌各該證據
    作成之情況，並無不法取供等非任意性情況，認為適當，爰
    依上開規定作為證據。
二、上揭事實，業據被告迭於警詢、偵查及審理時均坦白不諱，
    復有扣案之仿CLOCK 廠27型半自動改造槍枝1 把（槍枝管制
    編號：0000000000號）、口徑9MM 子彈4 顆扣案可佐。而上
    開槍枝、子彈經送內政部警政署刑事警察局以檢視法、性能
    檢驗法及試射法鑑驗後，鑑驗結果為：送鑑手槍1 枝（槍枝
    管制編號：0000000000號），認係改造槍枝，由仿CLOCK 廠
    27型半自動手槍製造之槍枝，換裝土造金屬槍管而成，擊發
    功能正常，可供擊發適用子彈使用，認具殺傷力，另送鑑子
    彈4 顆，認均係口徑9MM 制式子彈，其中1 顆彈底具撞擊痕
    跡，採樣2 顆試射，可擊發，認具殺傷力等情，有該局98
    年11月11日刑鑑字第0980147907號鑑驗書1 份附卷可憑（見
    偵卷第8 頁），足認扣案槍枝、子彈均具有殺傷力應甚明確
    。據上，被告之自白核與事實相符，堪予採信。從而，本件
    事證明確，被告犯行堪予認定，應依法論科。
三、核被告所為，係犯槍砲彈藥刀械管制條例第8 條第4 項之非
    法持有可發射子彈具有殺傷力之槍枝罪、第12條第4 項之非
    法持有子彈罪。又被告以同一持有行為，同時觸犯槍砲彈藥
    刀械管制條例第8 條第4 項之非法持有可發射子彈具有殺傷
    力之槍枝罪、第12條第4 項之非法持有子彈罪，為想像競合
    犯，應從一重之非法持有可發射子彈具有殺傷力之槍枝罪處
    斷。被告於94年間，因施用毒品案件，經本院以94年度訴字
    第3122號分別判處有期徒刑10月、6 月，並定應執行刑有期
    徒刑1 年2 月確定，於96年4 月8 日縮刑期滿執行完畢，有
    本院院內索引卡紀錄表報表及臺灣高等法院被告前案紀錄表
    各1 份在卷可按，其於受徒刑之執行完畢後，5 年內故意再
    犯本案法定刑為有期徒刑以上之罪，為累犯，應依刑法第47
    條第1 項加重其刑。爰審酌被告明知具殺傷力之槍枝及子彈
    屬高度危險之物品，仍無故持有槍枝及子彈，對社會治安具
    有高度之潛在危險性，又其持有扣案槍枝、子彈時間約5月
    ，且就該裝有子彈之槍枝予以試射，致己受傷，所為更屬非
    是，惟念被告犯後坦承犯行，犯後態度尚佳，及其犯罪之動
    機、手段、所生之危險等一切情狀，量處如主文所示之刑，
    併科如主文所示之罰金，且對罰金部分諭知易服勞役之折算
    標準，以資懲儆。另扣案之具有殺傷力仿CLOCK 廠27型半自
    動改造槍枝1 支（含彈匣1 個，槍枝管制編號為：00000000
    00號）、制式子彈2 顆，經鑑定結果，確屬槍砲彈藥刀械管
    制條例所列管之違禁物，應依刑法第38條第1 項第1 款規定
    ，不問屬於犯人與否，併予宣告沒收。至內政部警政署刑事
    警察局鑑驗時所試射之制式子彈2 顆，已因試射而滅失，而
    失其違禁物之性質，自毋庸為沒收之宣告。
四、不另為無罪諭知部分：
(一)、 公訴意旨另以：被告明知未經主管機關許可，不得持有槍
     砲之主要組成零件，竟未經許可，持有槍砲主要組成零件
     土造金屬槍管1枝。嗣為警於98年10月12日20時30分許在被
     告上開住處扣得土造金屬槍管1 枝等物。因認被告涉犯槍
     砲彈藥刀械管制條例第13條第4 項之未經許可持有槍砲之
     主要組成零件罪嫌等語。
(二)、經查，就本件扣案土造金屬槍管1 枝是否為槍砲之主要組成
    零件一節，內政部以99年10月27日以內授警字第09908721
    40號函覆本院：本案參據本部警政署刑事警察局98年11月11
    日刑鑑字第0980147907號鑑驗書鑑驗結果五（一）：「1 枝
    ，認係土造金屬槍管半成品」，審認非屬本部86年11月24
    日台（86）內警字第8670683 號函公告之槍砲主要組成零件
    ，此有該函附卷可稽（見本院卷第39頁）。是以本案被告持
    有土造金屬槍管1 枝，既非屬內政部公告列管槍砲之主要組
    成零件，自不該當槍砲彈藥刀械管制條例第13條第4 項非法
    持有槍砲之主要零件罪。綜上所述，檢察官所舉之證據不能
    證明被告有未經許可持有槍砲之主要組成零件犯行，此外，
    復查無其他積極證據足資認定被告有此部分之犯行，原應為
    無罪之諭知，惟公訴意旨認此部分與前開論罪科刑部分有想
    像競合之裁判上一罪關係，爰不另為無罪之諭知，併此敘明
    。
據上論斷，應依刑事訴訟法第299 條第1 項前段，槍砲彈藥刀械
管制條例第8 條第4 項、第12條第4 項，刑法第11條前段、第47
條第1 項、第55條、第42條第3 項前段、第38條第1 項第1 款，
判決如主文。
本案經檢察官周天畏到庭執行職務。
中    華    民    國    99    年    12    月    23    日
                  刑事第十九庭  審判長法  官  陳志銘
                                      法  官  黃宣撫
                                      法  官  吳芝瑛
如不服本判決應於收受送達後10日內向本院提出上訴書狀，並應
敘述具體理由；如未敘述上訴理由者，應於上訴期間屆滿後20日
內向本院補提理由書（均須按他造當事人之人數附繕本）「切勿
逕送上級法院」。
中    華    民    國    99    年    12    月    23    日
                                       書記官  林麗文
附錄本案論罪科刑法條：
槍砲彈藥刀械管制條例第8條
未經許可，製造、販賣或運輸鋼筆槍、瓦斯槍、麻醉槍、獵槍、
空氣槍或第4 條第1 項第1 款所定其他可發射金屬或子彈具有殺
傷力之各式槍砲者，處無期徒刑或5 年以上有期徒刑，併科新臺
幣1 千萬元以下罰金。
未經許可，轉讓、出租或出借前項所列槍枝者，處5 年以上有期
徒刑，併科新臺幣1 千萬元以下罰金。
意圖供自己或他人犯罪之用，而犯前二項之罪者，處無期徒刑或
7 年以上有期徒刑，併科新臺幣1 千萬元以下罰金。
未經許可，持有、寄藏或意圖販賣而陳列第1 項所列槍枝者，處
3 年以上10年以下有期徒刑，併科新臺幣700 萬元以下罰金。
第 1 項至第 3 項之未遂犯罰之。
槍砲彈藥刀械管制條例第12條
未經許可，製造、販賣或運輸子彈者，處1 年以上7 年以下有期
徒刑，併科新台幣500 萬元以下罰金。
未經許可，轉讓、出租或出借子彈者，處6 月以上5 年以下有期
徒刑，併科新台幣300 萬元以下罰金。
意圖供自己或他人犯罪之用，而犯前二項之罪者，處3 年以上10
年以下有期徒刑，併科新台幣700 萬元以下罰金。
未經許可，持有、寄藏或意圖販賣而陳列子彈者，處5 年以下有
期徒刑，併科新台幣300 萬元以下罰金。
第 1 項至第 3 項之未遂犯罰之。

司法院資訊處製作；財團法人民間司法改革基金會備份。
